【裁判字號】    90,判,613
【裁判日期】    900418
【裁判案由】    營業稅
【裁判全文】
最  高  行  政  法  院  判  決                      九十年度判字第六一三號
    原      告  伸保木業股份有限公司
    代  表  人  甲○○
    被      告  彰化縣稅捐稽徵處
    代  表  人  陳大倫
右當事人間因營業稅事件，原告不服財政部八十八年十一月二十三日台財訴第000
00000號再訴願決定，提起行政訴訟。本院判決如左：
    主  文
原告之訴駁回。
訴訟費用由原告負擔。
    事  實
緣原告於民國八十四年九、十月間，涉嫌取得非實際交易對象台中市鴻觀設計工程有
限公司（下稱鴻觀公司）所開立之統一發票兩紙（字軌號碼：ＺＱ00000000
，銷售金額新台幣（下同）二、八九一、一四五元，稅額一四四、五五七元及字軌號
碼：ＡＡ00000000，銷售額一、七八八、四五二元，稅額八九、四二三元）
，充作進項憑證，涉嫌虛報進項稅額逃漏營業稅額二三三、九八○元，案經台中市稅
捐稽徵處依台灣台中地方法院檢察署函，取具鴻觀公司負責人談話筆錄，移經被告審
查違章屬實，乃追補稅額二三三、九八○元（業已於八十七年六月十一日補繳完竣）
，並按所漏稅額裁處五倍罰鍰計一、一六九、九○○元。原告不服，就罰鍰部分，申
經復查，未獲變更，提起一再訴願，遞遭決定駁回，遂提起行政訴訟。茲摘兩造訴
辯意旨於次：
原告起訴意旨及補充理由略謂：一、按營業稅法第五十一條規定意旨，以納稅義務人
有虛報進項稅額之行為，並因而逃漏稅款為其處罰條件，是虛報進項稅額尚須以納稅
義務人有因而「短漏稅額」之事實，始得予以處罰，如無漏稅，自無處罰可言。蓋上
開條文處罰之規定，係屬「漏稅罰」之結果罰性質，參照司法院釋字第三三七號解釋
意旨自明。二、原告於八十四年間承包台中縣大雅鄉鄉民代表會（下稱大雅鄉民代表
會）新建大樓裝潢工程，隨後轉包予鴻觀公司，故於上開工程完工驗收後，由原告開
立發票向大雅鄉民代表會請款，再由鴻觀公司開具發票向原告請款，是原告取得鴻觀
公司之進項憑證係基於承攬大雅鄉民代表會新建大樓裝潢工程之事實，並非虛偽，其
間並無虛報進項稅額之情事。則原告持鴻觀公司所開立之統一發票，充作進貨憑證，
並以之扣抵銷貨應納之營業稅，要與違法逃漏營業稅之情形不合。三、縱認原告與鴻
觀公司間並無交易之行為，然既該公司所開立之上開發票確已依法繳納營業稅，為被
告所自認，則原告以之抵減營業稅額，雖有未當，惟並未因而生「短漏稅額」之情形
，於國家財政稅收亦無任何影響，與營業稅法第五十一條第五款之規定不符。四、被
告對原告曾開具統一發票予大雅鄉民代表會，並繳納營業稅之事實並不否認，而大雅
鄉民代表會新建大樓之裝潢工程乃係由原告轉包鴻觀公司承作，則鴻觀公司具領該工
程之報酬，自應開具統一發票交付原告無疑，否則原告未取得報酬而須支付營業稅、
營利事業所得稅，顯不公平，被告置原告開具統一發票予大雅鄉民代表會而工程承攬
報酬由鴻觀公司支領之事實不顧，於法不合。五、縱如被告主張，大雅鄉民代表會新
建大樓為鴻觀公司施作，則原告為不曾承作之工程開立金額四、五三三、八二○元之
統一發票予大雅鄉民代表會，並繳納營業稅二二六、六九一元，再由鴻觀公司開立金
額相當之統一發票與原告以利沖抵營業額及稅額，實際上並未發生逃漏稅款之情況，
被告認原告漏繳營業稅，應依營業稅法第五十一條規定補稅及裁罰，實有未洽，請判
決撤銷一再訴願決定及原處分等語。
被告答辯意旨略謂：一、查原告與鴻觀公司並無交易行為，卻取得該公司開立之統一
發票兩紙（字軌號碼：ＺＱ00000000及ＡＡ00000000），於申報八
十四年九、十月份營業稅時提出扣抵銷項稅額，案經台灣台中地方法院檢察署檢察官
偵辦他案時查得，並將該署檢察官八十六年度偵字八三○八號起訴書移由台中市稅捐
稽徵處，取具鴻觀公司負責人吳文靖之談話筆錄後函移被告審理違章屬實，依規定核
定補徵稅額外，並就所漏稅額二三三、九八○元處以五倍罰鍰計一、一六九、九○○
元，並無不符。二、鴻觀公司負責人吳文靖於筆錄中坦承鴻觀公司以原告名義標得大
雅鄉民代表會新建大樓裝潢工程，由原告開立發票予工程發包者，再由鴻觀公司開立
發票給得標公司沖帳，惟實際並無交易情形。原告代表人甲○○於八十七年五月二十
一日於被告處工商稅課所作談話筆錄中亦坦承與鴻觀公司並無交易且無付款情形及付
款簽收單，卻取得鴻觀公司所開立之統一發票沖帳，並於申報八十四年九、十月份營
業稅時提出扣抵營業稅，其虛報進項稅額逃漏稅捐事證明確，被告依營業稅法第五十
一條第五款規定裁罰並無不合，請判決駁回原告之訴等語。
    理  由
按「．．．進項稅額，指營業人購買貨物或勞務時，依規定支付之營業稅額。」、「
營業人左列進項稅額，不得扣抵銷項稅額：一、購進之貨物或勞務未依規定取得並保
存第卅三條所列之憑證．．．。」、「納稅義務人有左列情形之一者，除追繳稅款外
，按所漏稅額處一倍至十倍罰鍰，並得停止其營業：一、．．．五、虛報進項稅額者
。」分別為營業稅法第十五條第三項、第十九條第一項第一款及第五十一條第五款所
明定。次按「為符合司法院大法官會議第三三七號解釋意旨，對於營業人取得非實際
交易對象所開立之統一發票作為進項憑證申報扣抵銷項稅額之案件，應視情節，分別
依左列原則處理：(二)取得虛設行號以外其他非實際交易對象開立之憑證申報扣抵之案
件：1.無進貨事實者：因其並無進貨及支付進貨稅額之事實，其虛報進項稅額，逃漏
稅款，應依營業稅法第五十一條第五款規定補稅並處罰。」為財政部八十三年七月九
日台財稅第八三一六○一三七一號函釋在案。本件原告於八十四年九、十月間，涉嫌
取得非實際交易對象鴻觀公司所開立之統一發票兩紙（字軌號碼：ＺＱ000000
00號及ＡＡ00000000號），充作進項憑證，涉嫌虛報進項稅額逃漏營業稅
額二三三、九八○元，案經台中市稅捐稽徵處依台灣台中地方法院檢察署函，取具鴻
觀公司負責人談話筆錄，移經被告審查違章屬實，乃追補稅額二三三、九八○元（業
已於八十七年六月十一日補繳完竣），並按所漏稅額裁處五倍罰鍰計一、一六九、九
○○元。原告不服，就罰鍰部分，循序提起行政訴訟，主張：原告取得鴻觀公司之進
項憑證係基於其承攬大雅鄉民代表會新建大樓裝潢工程並轉包予鴻觀公司之事實，即
鴻觀公司銷售貨物及勞務予原告後，再由原告銷售貨物及勞務予大雅鄉民代表會，則
原告以鴻觀公司開立用以請款之統一發票，充作進項憑證並以之扣抵銷項稅額，且鴻
觀公司所開立系爭發票已依法繳納營業稅，則並無短漏稅額之情形。縱認大雅鄉民代
表會新建工程係由鴻觀公司承作，原告與鴻觀公司間並無交易之行為，然原告為不曾
承作之系爭工程開立統一發票，並繳納營業稅，由鴻觀公司開立金額相當之統一發票
與原告以沖抵營業額及稅額，實際上並未發生逃漏稅款之情況，被告認原告漏繳營業
稅，依營業稅法第五十一條規定補稅及裁罰，實有未洽云云。然查原告與鴻觀公司並
無交易行為，卻取得該公司所開立之系爭統一發票，並於申報八十四年九、十月份營
業稅時，用以為進項憑證扣抵銷項營業稅額，經原告負責人甲○○於八十七年五月二
十一日接受被告談話時坦承無異，有談話筆錄及原告出具之書面可稽，其虛報進項稅
額逃漏營業稅之事實明確。又我國現行加值型營業稅係就各個銷售階段之加值額分別
予以課稅之多階段銷售稅，各銷售階段之營業人皆為營業稅之納稅義務人。故前階段
非交易對象之人是否已按其開立發票之金額報繳營業稅額，並不影響後階段營業人補
繳營業稅之義務。本件原以非實際交易對象之鴻觀公司所開立之統一發票，以之為進
項憑證扣抵原應申報之銷項稅額，其有漏報後階段應報繳之營業稅額，甚為明顯，所
訴並無漏稅云云，核不足取。原處分依首揭規定科處罰鍰，一再訴願決定遞予維持，
均無違誤。原告起訴意旨，難謂有理，應予駁回。
據上論結，本件原告之訴為無理由，爰依行政訴訟法施行法第二條、行政訴訟法第九
十八條第三項前段，判決如主文。
中    華    民    國     九十        年      四      月      十八       日
                    最 高 行 政 法 院  第 五 庭
                                審 判 長 法  官      廖  政  雄
                                         法  官      廖  宏  明
                                         法  官      趙  永  康
                                         法  官      林  清  祥
                                         法  官      姜  仁  脩
右  正  本  證  明  與  原  本  無  異
                                         法院書記官  彭  秀  玲
中    華    民    國     九十        年      四      月      十八       日


司法院資訊處製作；財團法人民間司法改革基金會備份。
